臺灣彰化地方法院民事裁定
                                    111年度司繼字第280號
聲  請  人  黃世宗  


上列聲請人聲請對被繼承人蕭又仁選任遺產管理人事件，經臺灣
臺中地方法院移送前來，本院裁定如下：
    主  文
聲請駁回。
程序費用新臺幣壹仟元由聲請人負擔。
    理  由
一、本件聲請意旨略以：聲請人前向法院提起遺產分割事宜（臺
    灣臺中地方法院110年度家繼訴字第148號），而被繼承人蕭
    又仁為利害關係人，惟被繼承人蕭又仁已於民國（下同）10
    5年1月10日死亡，其無繼承人，是否仍有應繼承之人不明，
    爰聲請本院選任被繼承人蕭又仁之遺產管理人等語。
二、依民法第1177條、第1178條之規定，繼承開始時，繼承人有
    無不明，而無親屬會議或親屬會議未於1個月內選定遺產管
    理人者，利害關係人得聲請法院選任遺產管理人，並由法院
    依公示催告程序，定6個月以上之期限，公告繼承人，命其
    於期限內承認繼承。次按遺產繼承人，除配偶外，依左列順
    序定之：(一)直系血親卑親屬、(二)父母、(三)兄弟姊妹、
    (四)祖父母，民法第1138條定有明文。復按所謂繼承人之有
    無不明，係指被繼承人之直系血親卑親屬、配偶、父母、兄
    弟姊妹及祖父母無一人出現，究竟有無繼承人尚在不明狀態
    之情形而言。因之繼承人有無不明，應從廣義解釋，亦即依
    戶籍資料之記載無可知之繼承人即屬之（最高法院85年度台
    上字第2101號判決意旨參照）是以，繼承開始時，若被繼承
    人尚有繼承人，即非繼承人之有無不明。
三、經查，聲請人主張之前揭事實，業據提出被繼承人蕭又仁之
    除戶戶籍謄本為佐，然依彰化○○○○○○○○函覆本院結果，被繼
    承人蕭又仁無配偶及直系血親卑親屬，其母即第二順位繼承
    人係於107年1月3日死亡，亦查無其對被繼承人蕭又仁為聲
    明拋棄繼承，此有彰化○○○○○○○○111年2月24日彰戶三字第11
    10001839號函及附件、本院索引卡查詢證明在卷可憑。綜上
    ，本件被繼承人蕭又仁繼承開始時，依戶籍資料得知被繼承
    人之母柯清蘭尚生存，依法自為被繼承人蕭又仁之繼承人，
    自與上開法文所定「繼承人有無不明」之要件不合，是本件
    尚無繼承人有無不明之情形。揆諸前揭規定，本件聲請人聲
    請為被繼承人蕭又仁選任遺產管理人，於法即有未合，應予
    駁回。
四、依家事事件法第97條，非訟事件法第21條第1項前段，裁定
    如主文。
五、如對本裁定抗告，須於裁定送達後10日之不變期間內，向本
    院提出抗告狀，並繳納抗告費新臺幣1,000元。
中　　華　　民　　國　 　111  　年　　10  　月　 7    日
                  家事法庭   司法事務官 陳怡君